【裁判字號】    97,消債抗,503
【裁判日期】    971218
【裁判案由】    聲請更生程序
【裁判全文】
臺灣高雄地方法院民事裁定           97年度消債抗字第503號
抗  告  人  甲○○
                      之2
上列抗告人因聲請更生程序事件，對於中華民國97年11月26日本
院97年度消債更字第1680 號裁定提起抗告，本院裁定如下：
    主  文
抗告駁回。
抗告程序費用新台幣壹仟元由抗告人負擔。
    理  由
一、本件抗告意旨略以：抗告人前因積欠多家金融機構信用卡、
    現金卡等債務，因而於民國95年間依照「中華民國銀行公會
    會員辦理消費金融案件無擔保債務協商機制」（下稱債務協
    商機制）與最大債權金融金購日盛銀行協商成立，協商成立
    之條件為，自95年6 月起，分80期，利率0 ％，每月10日繳
    納新台幣（下同）25,337元（下稱協商金額）至指定帳戶。
    惟抗告人之所以可於上開時間與日盛銀行協商成立，係因抗
    告人當時除有正職每月薪資收入2 萬4 千元外，另有代班兼
    職兩份，故每月薪資收入可達4 萬元，扣除生活必要費用後
    而差可繳納協商金額。嗣後因全球經濟陷入衰退期，大環境
    不佳，以致代班兼職工作機會減少而只剩正職工作之收入，
    故抗告人確已無力負擔協商金額，抗告人實有不可歸責於己
    之事由，致履行協商顯有重大困難，故抗告人於履行17期之
    後始行毀諾，爰依消費者債務清理條例第151 條第5 項但書
    之規定，聲請裁定准予更生，惟原審法院不察，竟駁回其聲
    請，實有違誤，爰依法提起本件抗告並聲明：原裁定廢棄，
    依消費者債務清理條例第151 條第5 項但書規定准予開始更
    生程序等情。
二、按債務人與金融機構協商成立者，不得聲請更生或清算，但
    因不可歸責於己之事由，致履行顯有重大困難者，不在此限
    ；本條例施行前，債務人依金融主管機關協調成立之中華民
    國銀行公會會員辦理消費金融案件無擔保債務協商機制與金
    融機構成立之協商，準用前項之規定，消費者債務清理條例
    （消債條例）第151 條第5 項、第6 項分別定有明文。又聲
    請更生或清算不合程式或不備其他要件者，法院應以裁定駁
    回之，但其情形可以補正者，法院應定期間先命補正，復為
    同條例第8 條所明定。
三、本件抗告人固以前情為由，提起本件抗告，惟查：(一)原審於
    受理抗告人更生之聲請後，曾於97年9 月23日以97年度審消
    債更字第2241號裁定，命抗告人提出多項文件，其中包括命
    抗告人提出「兼職之薪資證明」。惟抗告人於收受上開裁定
    後，所提出之上述97年10月13日陳報狀，僅略陳稱：因兼職
    代班工作均當日即領現金，故無法提出證明等語（見原審卷
    第37頁）。又觀諸抗告人於原審中所提之「95年度綜合所得
    稅各類所得資料清單」（見原審卷第20頁），其上所列抗告
    人之所得總額為「0 」，是抗告人實際之每月所得並無法以
    現存可得之政府機關文件知悉，而需依賴抗告人提出證明文
    件證明。則在抗告人之所得資料需依賴抗告人提出證明之情
    況下，抗告人自有提出證明文件向法院為釋明，始符合消債
    條例規定債務人聲請更生時需提出相關文件說明財產狀況，
    並於必要於需提出文件補充陳述之規範意旨（消債條例第43
    、44條參照）。本件抗告人於原審審理及本院審理中，既均
    未提出證據釋明其「兼職收入」之財產收入狀況，且抗告人
    於原審法院命補正後仍未補正，故應認抗告人對於財產收入
    情形並未向原審為完足之陳明，補正原審命其補正之事項，
    是本件抗告人聲請更生之法定要件已有不備。(二)又按消債條
    例第151 條第1 、5 、6 項之立法意旨，主要係立法者將衡
    量債權人之債權既得權與債務人藉由更生或清算程序獲得經
    濟地位重生之利益，委由法院審酌債務人是否有「不可歸責
    於己之事由致履行顯有重大困難」之情事，以之作為調整債
    權人與債務人利害關係之判斷標準，故法院於審酌該項事由
    時，非經債務人已為相當「合理之釋明」時，即不得准許債
    務人聲請更生之請求。查抗告人之於「協商成立後」，究有
    何重大明顯變化，抗告人自聲請時至本院審理中均未提出證
    據向本院釋明；抗告人僅以「空泛」之全球經濟陷入衰退期
    ，大環境不佳等情為由主張其兼職收入減少云云為由聲請更
    生，自難為本院所採信。從而，抗告人自難僅以前開事由，
    作為釋明其有「不可歸責於己之事由」而致履行困難之事由
    ，即難為本院所採信。準此，抗告人於本院中既未再提出其
    他具體證據說明，其有何履行協商重大困難之情事，則本院
    在抗告人經濟情況無重大變化之情形下，依照抗告人目前所
    提之證據資料，尚難認有何不可歸責於己致履行有重大困難
    之情形。
四、綜上所述，本件抗告人聲請更生，既無法立證證明其確於與
    日盛銀行達成前揭協商後，有何支出增多、收益減少，及在
    其成立債務協商時所不能預見之情事發生，致其履行協商金
    額顯有重大困難，原審以此為由裁定裁定駁回抗告人更生之
    聲請，並無違誤。抗告意旨指摘原裁定不當，求予廢棄另為
    裁定，為無理由，應予駁回。
六、據上論結，本件抗告為無理由，依消費者債務清理條例第11
    條第2 項、第15條，民事訴訟法第495 條之1 第1 項、第44
    9 條第1 項、第95條、第78條，裁定如主文。
中    華    民    國    97    年    12    月    18    日
                  民事第六庭 審判長 法  官 楊國祥
                                    法  官 李怡諄
                                    法  官 吳志豪
以上正本係照原本作成。
本裁定不得抗告。
中    華    民    國    97    年    12    月    18    日
                              書記官  劉音利


司法院資訊處製作；財團法人民間司法改革基金會備份。
